【裁判字號】    89,重訴,43
【裁判日期】    891121
【裁判案由】    侵權行為損害賠償
【裁判全文】
臺灣高等法院臺南分院民事判決  八十九年度重訴字第四三號    Ｋ
      原      告  丙  ○  ○
      訴訟代理人  黃  曜  春  律師
                  丁  ○  ○  .
      被      告  乙  ○  ○  .
                              （現於臺灣嘉義監獄執行中）
      訴訟代理人  甲  ○  ○  .
      被      告  戊  ○  ○  .
                              （現於臺灣嘉義監獄執行中）
右當事人間侵權行為損害賠償事件，經本院刑事庭移送（八十九年重附民字第九二號
）前來，本院判決如左：
      主      文
被告應連帶給付原告新臺幣貳佰玖拾萬參仟陸佰壹拾陸元，及自民國八十九年八月二
日起至清償日止，按年息百分之五計算之利息。
原告其餘之訴駁回。
訴訟費用由被告連帶負擔二分之一，餘由原告負擔。
本判決第一項於原告以新臺幣陸拾萬元為被告供擔保後，得假執行。
原告其餘假執行之聲請駁回。
      事      實
甲、原告方面：
  一、聲明：求為判決：（一）被告應連帶給付原告新臺幣（下同）伍佰壹拾貳萬
      玖仟玖佰柒拾陸元，及自民國（下同）八十九年八月二日起至清償日止，按
      年息百分之五計算之利息。（二）願供擔保，請准宣告假執行。
  二、陳述：
  （一）緣何垂益與李宗韋（二人業於本院八十九年重訴字第四二號損害賠償事件中
        與原告當庭和解），因與被害人陳恭禎生有誤會而懷恨在心，於八十八年三
        月二十三日零時許與陳偉成等三人共乘車牌Ｊ七－一八七三號自小客車，前
        往嘉義市○○路與延平街口麵攤用食，乍見陳恭禎與其友林億嘉亦騎乘機車
        同往麵攤時，見機不可失而興報復之念，旋即由何垂益電告被告戊○○由梁
        耀仁駕駛車牌Ｃ四－一０六七號自小客車載同被告乙○○、戊○○，另由陳
        偉成電告綽號「阿同」者駕駛不詳車號之黑色吉普車載同綽號「大明」、「
        世鶴」同往上開地點會合，九人即共同基於剝奪人之行動自由及共同傷害之
        犯意聯絡，將三部車輛朝不同方向停置於路邊，而分別於各自小客車內監控
        ，俟陳恭禎、林億嘉二人用餐畢共乘機車離開時，九人即分坐前開三部車輛
        尾隨，至同市○○路二九五號前，見四下無人先由何垂益駕車側撞陳恭禎機
        車倒地，待陳恭禎起身往中山路嘉義公園方向逃離，李宗韋、陳偉成、戊○
        ○及乙○○等即分持鋁棒追逐陳恭禎，何垂益、梁耀仁、綽號「阿同」三人
        亦分別駕車追捕，共同圍捕至中山路與興中街口處追獲陳恭禎，將之強押上
        何垂益所駕駛之自小客車上，載由中山路右轉吳鳳北路左轉光華路左轉民族
        路至大雅路口時，梁耀仁即電知陳偉成由其帶路，而帶往至嘉義縣市○○○
        ○路鄉之三橋公墓下方鐵塔處，梁耀仁先行於該處停車等候，而乙○○、戊
        ○○二人則下車自梁耀仁車上取出鋁棒二支，徒步上公墓，另二部車輛則直
        駛公墓處，再由李宗韋、何垂益、陳偉成將陳恭禎拉下車，共同剝奪陳恭禎
        之行動自由，復由何垂益、陳偉成、戊○○、乙○○、綽號「大明」、「世
        鶴」等人分持鋁棒，李宗韋則就地拾起木桌腳，與綽號「阿同」者共八人合
        力輪流出手毆打至陳恭禎跪地求饒始鬆手，致陳恭禎受有右眉部、左眉部、
        右後頂、胸部左側、左肩胛外側、兩上肢手背及下肢膝前部以及足背部、左
        上肢、上臂後部合併肱骨閉鎖性骨折及前臂後部及下肢外側、小腿外側、右
        上肢、上臂後部、肘後部以下以及下肢大腿後部、膝後部、小腿後部等多處
        皮下出血、裂傷、鈍器傷等之傷害後，何垂益等人非但未將身受重創之陳恭
        禎送醫急救，卻於同日凌晨一時四十五分許將之載往同市○○路一一二號前
        丟棄，而逕行駕車逃離。陳恭禎雖經路人發現報請救護車送醫急救，仍於同
        日下四時四十四分不治死亡。刑事部分案經刑事法院以共同傷害人之身體因
        而致人於死罪，各判處被告等有期徒刑玖年確定。
  （二）按「因故意或過失不法侵害他人之權利者，負損害賠償責任。」、「數人共
        同不法侵害他人之權利者，連帶負損害賠償責任。不能知其中孰為加害人者
        亦同。」、「不法侵害他人致死者，對於支出殯葬費之人，亦應負損害賠償
        責任。被害人對於第三人負有法定扶養義務者，加害人對於該第三人亦應負
        損害賠償責任。」、「不法侵害他人致死者，被害人之父母雖非財產上之損
        害亦得請求賠償相當之金額。」民法第一百八十四條第一項前段、第一百八
        十五條第一項、第一百九十二條第一、二項、第一百九十四條均定有明文。
        原告丙○○係被害人陳恭禎之母親，爰依法請求被告連帶賠償損害如下：
      (1)醫療費用：被害人經送至聖馬爾定醫院急救，原告計花費七０三六０元。
      (2)殯葬費用：原告計支出三十五萬七千九百一十元，包括壽具、運棺、運屍、
        靈柩及喪祭用品計四０五一０元；誦經及祭典費用計二五六四００元；葬祭
        用品費計四二二００元；冷藏及停屍費用計一八八００元。
      (3)扶養費用：被害人陳恭禎於八十八年三月二十三日死亡時，原告丙○○（四
        十年十一月二十日出生）剛滿四十六歲，共育有二子一女，依內政部統計處
        中華民國八十六年一月編印之中華民國台閩地區簡易生命表所載，原告之平
        均餘命尚有三十三點八一年，再依行政院主計處之國民個人所得與消費支出
        表所示，民國八十八年平均每人民間消費支出每人每年為二十五萬七千七百
        五十五元，以此計算可受扶養之金額，並依霍夫曼計算法扣除中間利息，再
        除以三，合計為0000000元（二五七七五五元×一九．000000
        0÷三等於0000000元《四捨五入》）。
    (4)慰撫金：原告為被害人陳恭禎之母，陳恭禎自幼失怙，原告含辛茹苦始將其
        撫育成年，正值年青欲施展抱負之際，被告等人僅因細故竟持棒球棒木桌腳
        、磚頭等兇器，挾持至野外活活將之凌虐致死，手段凶殘，原告遭此喪子之
        重大傷痛，晚景淒涼、痛不欲生，爰請求賠償慰撫金參佰萬元正。
  三、證據：提出戶籍謄本兩份、聖馬爾定醫院收據四紙、葬儀社收據四紙、喪葬祭
      品收據二紙、嘉義市政府收據二紙、八十四年台閩地區簡易生命表一份、行政
      院主計處編八十八年國民所得統計一份（以上皆為影本）等為證。
乙、被告方面：被告戊○○經合法通知未到庭，亦未提出書狀作何聲明及陳述。被告
    乙○○經合法通知未於言詞辯論期日到庭，據其以前到庭之聲明、陳述略以：
  一、聲明：求為判決駁回原告之訴及其假執行之聲請。
  二、陳述：原告請求金額過高，伊無力負擔。
丙、本院依職權調閱本院八十九年度上訴字第一七０號、第四一七號被告等人被訴傷
    害致死案之刑事全卷（含偵、審各卷共三十七宗）。
      理      由
一、被告乙○○、戊○○經本院合法通知，未於言詞辯論期日到場，經核無民事訴訟
    法第三百八十六各款所列情形，爰准依原告聲請，由其一造辯論而為判決。
二、原告主張被告乙○○、戊○○，夥同訴外人梁耀仁、何垂益、李宗韋等於八十八
    年三月二十三日，共同基於剝奪人之行動自由及傷害之犯意聯絡，強押原告之子
    陳恭禎上何垂益所駕駛之自小客車上，帶往嘉義縣市○○○○路鄉之三橋公墓下
    方鐵塔處，共同剝奪陳恭禎之行動自由，再由被告二人與何垂益、陳偉成、李宗
    韋、綽號「大明」、「世鶴」、「阿同」者等八人分持鋁棒、木桌腳或徒手合力
    輪流毆打陳恭禎直至跪地求饒始鬆手，致陳恭禎受有右眉部、左眉部、右後頂、
    胸部左側、左肩胛外側、兩上肢手背及下肢膝前部以及足背部、左上肢、上臂後
    部合併肱骨閉鎖性骨折及前臂後部及下肢外側、小腿外側、右上肢、上臂後部、
    肘後部以下以及下肢大腿後部、膝後部、小腿後部等多處皮下出血、裂傷、鈍器
    傷等之傷害，送醫後不治死亡等事實，有本院依職權所調閱之本院八十九年度上
    訴字第一七０號、第四一七號被告等人被訴傷害致死案之刑事卷內所附之檢察官
    相驗屍體證明書、法醫驗斷書可稽，並經共犯何垂益、李宗韋於刑事案中陳述甚
    明，且經本院八十九年度上訴字第一七０號、四一七號刑事判決認定，並判處被
    告二人罪刑確定在案，被告二人於本件民事訴訟程序中復未加以爭執，自堪信為
    真實。
三、按因故意或過失不法侵害他人權利者，應負損害賠償責任；數人共同不法侵害他
    人者，連帶負擔損害賠償之責；又不法侵害他人致死者，對於支出醫療及增加生
    活上需要之費用或殯葬費用之人，亦應負損害賠償責任；被害人對於第三人負有
    法定扶養義務者，加害人對於該第三人亦應負損害賠償之責；不法侵害他人致死
    者，被害人之父、母、子、女及配偶，雖非財產上之損害，亦得請求賠償相當之
    金額。民法第一百八十四條第一項前段、第一百八十五第一項前段、第一百九十
    二條第一、二項、第一百九十四條分別定有明文。被告二人與其餘共犯等多人共
    同不法侵害陳恭禎致死，既經認定，原告基於前揭法律規定，請求被告二人負連
    帶賠償責任，即屬有據，所應審酌者，僅為其項目及其數額而已，爰分述如左：
  (一)原告主張其於被害人陳恭禎死亡後，為其支出醫療費用七萬零三百六十元及殯葬
    費用三十五萬七千九百一十元，業據其提出各該收據共十二張為證，經核其項目
    及金額均為醫療及殯葬所必要，且為被告所不爭執，堪信為真，原告請求被告二
    人連帶如數給付，為有理由，應予准許。
  (二)原告丙○○係被害人陳恭禎之母，四十年（原告誤為四十一年）十一月二十日出
    生，有原告提出之戶籍謄本可稽，依民法第一千一百十四條以下之法文規定，被
    害人陳恭禎對於原告原負有法定扶養義務，又依內政部所編八十四年台閩地區簡
    易生命表統計，陳恭禎死亡時原告尚有餘命三十三年可受被害人陳恭禎扶養，而
    原告丙○○之扶養義務人除被害人陳恭禎外，尚有其長女丁○○、長子陳明哲等
    二人，亦有原告提出之戶口名簿可稽，被害人陳恭禎應負擔原告扶養義務與之合
    計原應為三分之一，按八十八年度綜合所得稅扶養親屬寬減額七萬二千元，並依
    霍夫曼式計算法扣減中間利息計算，原告得請求扶養金額為四十七萬五千三百四
    十六元（計算式為72000/ 0000000×00000000（即三十三年一次請求給付之霍夫
    曼係數）/3=475346元）。原告請求被告二人給付受扶養費用一百二十八萬三千
    一百七十一元，於上開四十七萬五千三百四十六元之範圍內，為有理由，應予准
    許，逾此範圍，即屬無據，應予駁回。至於原告請求應依行政院主計處所統計民
    國八十八年平均每人民間消費支出每人每年為二十五萬七千七百五十五元之標準
    ，計算原告可受扶養之金額部分，因該消費支出之項目不明，是否均為扶養所必
    需，未據原告指明，不若稅捐稽徵機關專以扶養親屬為標準所列之寬減額明確，
    自為本院所不採，附此敘明。
  (三)查原告係被害人陳恭禎之母，有該戶籍資料在卷可稽，且為被告所不爭，因被告
    等人之侵權行為，致遭喪子之痛苦，哀痛逾恒，為人情之常，其請求精神慰藉金
    ，亦無不合。爰審酌原告與被害人之關係，所受之痛苦，併參酌兩造之身分、地
    位、經濟情況及其他一切情形，認原告請求被告賠償二百萬元慰藉金為適當。原
    告逾此範圍之請求，為無理由，應予駁回。
四、綜上所述，原告丙○○所受損害之金額計為支出殯葬費三十五萬七千九百一十元
    、醫療費用七萬零三百六十元、扶養費四十七萬五千三百四十六元、精神慰藉金
    二百萬元，合計為二百九十萬三千六百一十六元。原告本於侵權行為損害賠償之
    法律關係，請求被告二人連帶給付上開金額，及均自八十九年八月二日起（按被
    告戊○○收受本件起訴狀繕本日期為八十九年四月二十日，有送達證書為憑，被
    告乙○○則自承於八十九年六月初收受該訴狀繕本）至清償日止，按週年利率百
    分之五計算之利息，為有理由，應予准許。原告逾上開准許範圍以外之請求，即
    屬無據，應予駁回。
五、假執行之宣告：
    原告陳明願供擔保，聲請宣告假執行，經核其勝訴部分，於法並無不合，爰酌定
    相當擔保金額准許之；至其敗訴部分因訴之駁回已失所附麗，應併予駁回。
六、據上論結：本件原告之訴，為一部有理由，一部無理由，依民事訴訟法第七十九
    條但書、第八十五條第二項、第四百六十三條、第三百八十五條第一項前段、第
    三百九十條第二項，判決如主文。
中      華      民      國    八十九    年    十一    月    二十一      日
                                    臺灣高等法院臺南分院民事第二庭
~B1審判長法官  吳    志    誠
~B2      法官  李    文    賢
~B3      法官  葉    居    正
右為正本係照原本作成。
如對本判決上訴，須於判決送達後二十日內向本院提出上訴狀，其未表明上訴理由者
，應於上訴後二十日內向本院提出上訴理由書。
中      華      民      國    八十九    年    十一     月    二十四    日
~B法院書記官  謝    淑    玉


司法院資訊處製作；財團法人民間司法改革基金會備份。
